【裁判字號】    88,易,752
【裁判日期】    890622
【裁判案由】    偽造文書
【裁判全文】
臺灣士林地方法院刑事判決                        八十八年度易字第七五二號
    公  訴  人  臺灣士林地方法院檢察署檢察官
    被      告  乙○○
                甲○○
右列被告因偽造文書案件，經檢察官提起公訴（八十八年度偵字第八六六號），本院
判決如左：
    主  文
乙○○、甲○○共同偽造印章，足以生損害於公眾，乙○○處有期徒刑肆月，甲○○
處有期徒刑參月，如易科罰金，均以參佰元折算壹日。
扣案經變造之甲○○「小型汽車學習駕駛執照」壹枚（含偽造台北市監理處北區分處
鋼印文壹枚）、偽造如事實欄所載之台北市監理處北區分處之鋼印壹枚，均沒收。
    事  實
一、乙○○為位於台北市○○區○○路「現代駕訓班」之教練，其得知甲○○極欲取
    得小客車駕駛執照，卻苦無時間參加駕訓班之駕駛訓練，竟與甲○○共謀以花錢
    找槍手代考之方式，替甲○○取得自用小客車駕駛執照。乙○○遂於民國（下同
    ）八十七年九月十五日帶甲○○至台北市監理處北區分處體檢後取得「小型汽車
    學習駕駛證」（下稱學習駕駛證），乙○○隨後即將該學習駕駛證交給與渠等亦
    具有犯意聯絡之成年人陳先生（真實姓名、年籍不詳），由陳先生找不詳姓名亦
    具有共同犯聯絡之某成年人當「槍手」冒充甲○○應考，其先在不詳時間、地點
    ，將甲○○之學習駕駛證加以變造（將該學習駕駛證之發證日期由八十七年改為
    八十六年、將管轄編號由000000000000塗改為000000000000、於不詳時地偽刻台
    北市監理處北區分處之鋼印、換貼槍手之照片，並將上開偽刻之鋼印蓋在換貼之
    照片及學習駕照之騎縫處上），足以生損害於監理單位對於管理學習駕駛人資格
    審核之正確性。變造完成後，即由該冒充之槍手於八十七年九月十八日，持經變
    造過之上開學習駕駛證至台灣省公路局台北區監理所花蓮監理站玉里分站（下稱
    花蓮監理站玉里分站）冒充甲○○至該分處辦理體檢及參加考試，使承辦之公務
    人員將不實之體檢結果登記在該「普通汽車駕駛執照登記書」之體格檢查欄內，
    於體檢通過後，接續冒名參加駕照學科筆試，使承辦之公務員誤認參加筆試之人
    即為甲○○本人，准其參加考試，並將不實之筆試成績登載在上開「普通汽車駕
    駛執照登記書」之學科考驗記錄欄內等公文書上，足以生損害於監理機關對於駕
    照考試管理之正確性。嗣該槍手欲參加路考時，為該分站之職員發現學習駕駛證
    有變造情事，移請警方偵辦始未得逞。
二、案經花蓮縣警察局玉里分局報告臺灣花蓮地方法院檢察署檢察官呈請臺灣高等法
    院檢察署令轉臺灣士林地方法院檢察署檢察官偵查起訴。
    理  由
一、訊據被告甲○○、乙○○二人均矢口否認涉有上開偽造文書犯行，被告甲○○辯
    稱：伊不認識照片上的人，乙○○亦沒有跟伊提到要找槍手云云；被告乙○○則
    以：陳先生說可以辦得更快，伊就將甲○○的學習駕駛證交給他，當時不知道他
    要用什麼更快的方法來做，伊只是單純的想辦辦看等語置辯。經查：被告甲○○
    之學習駕駛證經變造（該學習駕駛證之發證日期由八十七年改為八十六年、管轄
    編號由000000000000改為000000000000、甲○○之照片換貼為該槍手之照片，並
    以偽刻之鋼印蓋在換貼之照片及學習駕照之騎縫處上），變造後，不詳姓名之男
    子充當槍手，冒充被告乙○○於八十七年九月十八日，持該變造之學習駕駛證至
    花蓮監理站玉里分站冒充甲○○辦理體檢及參加筆試，使承辦之人員誤認該槍手
    即係甲○○本人，而將不實之體檢結果、筆試成績登載在「普通汽車駕駛執照登
    記書」上等情，有花蓮監理站玉里分站八十七年九月二十三日87北監花玉字第
    1556號函影本、學習駕駛證、駕駛執照登記書、公路局台北區監理所汽車駕駛人
    答案卡影本各一紙附可稽。次查，被告乙○○自承：伊知道取得學習駕駛證後，
    至少須一個月始能正式報考，此外沒有其他方法，陳先生說可以更快，伊就將甲
    ○○之學習駕駛證交給他，並約定辦好再談價錢等語（見本院八十九年四月六日
    訊問筆錄、八十八年度偵字第八六六號偵查卷第十六頁、八十七年度偵字第四○
    五六號偵查卷內八十七年十一月八日之警訊筆錄），被告乙○○既知無其他合法
    之方法可更快應考，卻將被告甲○○之學習駕駛證交與陳姓男子辦理，復約定事
    成後再談價錢，足認被告乙○○與陳姓男子自始即有以不法方法取得甲○○駕照
    之犯意聯絡，陳姓男子變造學習駕駛證、找槍手代被告甲○○考照，亦不違背被
    告乙○○之本意，又陳姓男子與該名槍手大費周章的變造學習駕駛證，並遠赴花
    蓮冒充被告甲○○辦理體檢、參與筆試、路考，並甘冒遭受刑事處罰之危險，若
    謂陳姓男子未與被告乙○○談妥取得之方式或相當之代價，顯有違常理，益證被
    告乙○○所辯非實。至被告甲○○雖否認犯行，惟查，被告乙○○與甲○○二人
    均陳稱彼此並無交情，僅因被告乙○○至被告甲○○之豆漿店喝豆漿而認識，又
    被告乙○○將被告甲○○之學習駕駛證交給陳姓男子之目的使被告甲○○早日取
    得駕駛執照，亦為被告乙○○所自承在卷，被告乙○○與甲○○既無交情，又最
    終之受益人為被告甲○○，被告乙○○若未與被告甲○○有所約定，衡情被告乙
    ○○自不會為一素無交情之人甘冒刑責、以身試法，主動找陳姓男子以非法之方
    法為甲○○取得駕照，且被告乙○○若未獲被告甲○○之授權，變造完成之後豈
    非由被告乙○○自行負擔報酬，顯見被告甲○○與乙○○間具有犯意之聯絡，被
    告乙○○找陳姓男子應經被告甲○○之同意，陳姓男子找槍手代考，亦不違背被
    告甲○○之本意。綜上所述，被告所辯不足採信，本案事證明確，被告二人犯行
    洵堪認定。
二、按學習駕駛證係個人能力之文書，被告乙○○及甲○○與之有犯意聯絡之陳姓成
    年男子、不知姓名之成年人槍手共同換貼照片變造學習駕駛證後並持以行使，係
    犯刑法第二百十六條、第二百十二條之行使變造特種文書罪；偽造「台北市監理
    處北區分處」鋼印之所為，係犯刑法第二百十七條第一項之偽造印章罪；另其等
    在駕駛執照登記書上換貼槍手照片，使公務員誤該槍手為甲○○而准其參加體檢
    及筆試，並將體檢結果、筆試成績接續登載於此駕駛執照登記書等文書上，係犯
    同法第二百十四條之使公務員登載不實文書罪。被告等變造特種文書之低度行為
    ，為行使之高度行為所吸收，不另論罪。其等所犯偽造印章罪、行使變造特種文
    書罪、使公務員登載不實文書罪三罪間，有方法結果之牽連關係，應依刑法第五
    十五條之規定論以較重之偽造印章罪處斷。被告乙○○、甲○○與陳姓成年男子
    、不知姓名之成年人槍手間，具有犯意之聯絡及行為之分擔，均為共同正犯，並
    應就各共犯之所為負全部之責任。被告於起訴書所載以外之使公務員登載不實罪
    部分之犯罪行為雖未據起訴，然此部分與前經起訴論罪科刑部分具有牽連犯裁判
    上一罪之關係，為起訴效力所及，本院自得併予審理，偽造印章罪起訴事實有論
    及，然論罪法條漏列，附此敘明。爰審酌被告乙○○為汽車駕駛之教練，不知以
    正當手段磨鍊學員駕駛技巧，竟與學員勾串，圖以非法手段取得駕照牟利之犯罪
    動機，其於犯罪後飾詞圖卸，顯未反省己非，並無悔悟之心，另被告甲○○不思
    學習，竟欲以投機方法取得駕駛執照，且犯後亦否認犯行，未見悔意等一切情狀
    ，分別量處如主文所示之刑，並均諭知易科罰金之折算標準。
三、扣案經變造之學習駕駛證一枚為被告甲○○所有（含偽造台北市監理處北區分處
    之鋼印文一枚）且供犯罪所用之物，鋼印文則為偽造之印文，應分別依刑法第三
    十八條第一項第二款、同法第二百十九條規定宣告沒收；被告等偽造台北市監理
    處北區分處之鋼印一枚，為偽造之印章，雖未扣案，惟亦未能證明已滅失，仍應
    依刑法第二百十九條規定併予宣告沒收。
據上論斷，應依刑事訴訟法第二百九十九條第一項前段，刑法第二十八條、第二百十
六條、第二百十二條、第二百十四條、第二百十七條第一項、第五十五條、第四十一
條、第二百十九條、第三十八條第一項第二款，罰金罰鍰提高標準條例第一條前段、
第二條，判決如主文。
本案經檢察官王壬貴到庭執行職務。
中    華    民    國      八十九      年      六      月    二十二    日
                                  臺灣士林地方法院刑事第二庭
                                      法  官  楊    迺    伶
右正本證明與原本無異。
如不服本判決，應於判決送達後十日內，向本院提出上訴狀。
                                      書記官
中      華      民      國      八十九      年          月              日
論罪科刑法條：
中華民國刑法第二百一十七條
 (偽造盜用印章印文或署押罪)
偽造印章、印文或署押，足以生損害於公眾或他人者，處三年以下有期徒刑。
盜用印章、印文或署押，足以生損害於公眾或他人者，亦同。


司法院資訊處製作；財團法人民間司法改革基金會備份。
